【裁判字號】    97,上易,690
【裁判日期】    970912
【裁判案由】    竊盜
【裁判全文】
臺灣高等法院高雄分院刑事判決         97年度上易字第690號
上  訴  人
即  被  告  甲○○
選任辯護人  邱超偉律師
            石繼志律師
上列上訴人因竊盜案件，不服臺灣屏東地方法院97年度易字第37
9號中華民國97年6月9日第一審判決（起訴案號：臺灣屏東地方
法院檢察署97年度偵字第1930號號），提起上訴，本院依簡式審
判程序判決如下：
    主  文
原判決關於甲○○普通竊盜暨定應執行刑部分，均撤銷。
甲○○犯電業法第一百零五條之竊盜罪，處有期徒刑肆月。
其他上訴駁回。
甲○○上開第二項所處之刑，與上訴駁回攜帶兇器竊盜部分所處
有期徒刑陸月，應執行有期徒刑玖月，緩刑貳年，並向被害人臺
灣電力股份有限公司支付新臺幣參萬陸仟捌佰貳拾元，向國庫支
付新臺幣拾伍萬元。
    事  實
一、甲○○意圖為自己不法之所有，於民國97年2 月底某日16時
    50分許，在位於屏東縣恆春鎮○○路387 號之臺灣電力股份
    有限公司（下稱臺電公司）第三核能發電廠（下稱核三廠）
    外圍人行道旁，徒手竊取經營供給電能事業之臺電公司所有
    ，屬架空配電線路系統接地線之供電設備22m/m2裸硬銅線共
    134.6公斤（價值新臺幣【下同】26920元），得手後即於翌
    日將上開竊得之裸硬銅線售予不知情之資源回收場負責人盧
    恆文，得款2萬餘元均花用殆盡。
二、甲○○與呂國忠（業經原審判決確定）均係臺電公司核三廠
    協力廠商旺鼎工程有限公司（下稱旺鼎公司）之員工，渠2
    人共同基於意圖為自己不法所有之犯意聯絡，於97年3月14
    日13時許，共同攜帶旺鼎公司所有，客觀上足對人之生命、
    身體、安全構成威脅具有危險性，可作為兇器使用之破壞剪
    1 把，在旺鼎公司之工作間旁，竊取核三廠所有非屬供電設
    備之臨時用電電纜線49.5公斤（價值9900元），得手後即以
    旺鼎公司所有之工程車將竊得之電纜線運至呂國忠位於恆春
    鎮○○里○○路信義巷32號之住處藏放，並由呂國忠將上開
    竊得之電纜線去除外皮。
三、嗣於97年3月16日13時40分許，甲○○與呂國忠一同將上開
    已去除外皮之電纜裸銅線載運至位於恆春鎮○○里○○路
    124 號之資源回收場，售予不知情之回收場負責人盧恆文，
    惟於同日14時許，即經警在盧恆文所經營之上址資源回收場
    執行查贓勤務時，循線查獲上情，並扣得上開甲○○竊得之
    22m/m2 裸硬銅線134.6公斤，及甲○○與呂國忠竊得之電纜
    裸銅線49.5公斤（分別經臺電公司職員謝憲昆、核三廠職員
    吳俊宏具狀領回）。
四、案經屏東縣警察局恆春分局報告臺灣屏東地方法院檢察署檢
    察官偵查起訴。
    理  由
壹、程序方面
    本件被告甲○○所犯係死刑、無期徒刑、最輕本刑為3 年以
    上有期徒刑以外之罪，其於本院準備程序及審理程序中就被
    訴事實為有罪之陳述，經審判長告知簡式審判程序之旨，並
    聽取公訴人、被告及辯護人之意見後，本院認為適宜進行簡
    式審判程序，合先敘明。
貳、實體方面
一、訊據上訴人即被告甲○○（下稱被告）對於上揭事實迭於警
    詢、偵訊、原審及本院審理時均坦承不諱，核與證人即臺電
    公司職員謝憲昆於警詢時證述臺電公司外線所使用之22m/m2
    裸硬銅線遭竊，並指認本件扣案裸硬銅線即係臺電公司遭竊
    之電線（見警卷第20至22頁），及核三廠職員吳俊宏於警詢
    時證述被告及呂國忠2 人均為核三廠協力廠商旺鼎公司之員
    工，核三廠內之臨時用電電纜線遭竊，並指認本件扣案電纜
    裸銅線即係核三廠遭竊之電纜線（見警卷第23至25頁）等情
    相符；復經證人盧恆文證述伊分別向被告收購扣案之裸硬銅
    線，向被告及呂國忠收購扣案之電纜裸銅線等語明確（見警
    卷第16至19頁）；而被告於事實欄一所竊取之22m/m2裸硬銅
    線，係臺電公司架空配電線路之系統接地線，屬供電設備，
    倘遭竊剪，將使接於該段線路之用戶110伏特電壓驟升，造
    成用電器具燒損，甚而危及住家安全，另接於該導線之公用
    路燈也無法於夜間正常照明，易造成交通事故危及公共安全
    等情，有臺電公司屏東營業處97年5月16日D屏東字第097050
    00791號函1紙在卷可稽（見原審卷第23頁）；另被告與呂國
    忠於事實欄二所竊取之電纜線係為工程剩料，將退回倉庫當
    下腳，尚未退回本廠倉庫，暫存於工地，非為供電中設備所
    用等情，亦有臺電公司核三廠97年5月14日D核三電氣字第97
    05-0044Y號函1紙在卷可稽（見原審卷第22頁）；此外，復
    有屏東縣警察局恆春分局扣押筆錄暨扣押物品目錄表各2 份
    、贓物認領保管單2 紙、查證照片24張附卷可稽（見警卷第
    26至48頁）。被告上開任意性之自白經查既與事實相符，自
    得採為論科之依據，事證明確，其犯行洵堪認定。
二、按刑法第321條第1項第3 款之攜帶兇器竊盜罪，係以行為人
    攜帶兇器竊盜為其加重條件，此所謂兇器，其種類並無限制
    ，凡客觀上足對人之生命、身體、安全構成威脅，具有危險
    性之兇器均屬之，且祇須行竊時攜帶此種具有危險性之兇器
    為已足，並不以攜帶之初有行兇之意圖為必要（最高法院79
    年度台上字第5253號判例意旨參照）。查被告於事實欄二用
    以行竊之破壞剪，為具有相當鋒利程度、質地堅硬之金屬器
    具，係足以殺傷人生命、身體之器械，顯為具有危險性之兇
    器，被告攜帶破壞剪竊取電纜線，雖僅係將之作為行竊之工
    具，自始並無用以行兇之意圖，仍應該當攜帶兇器竊盜罪。
    是核被告如事實欄一 所為，係犯電業法第105條之竊盜供電
    設備罪，應依刑法第320條第1項普通竊盜罪之規定從重處斷
    ；檢察官起訴意旨認被告此部分係犯刑法第320條第1項之普
    通竊盜罪，尚有未合，惟起訴之基本社會事實同一，本院自
    得依法變更起訴法條予以審理。被告如事實欄二所為，係犯
    刑法第321條第1項第3 款之攜帶兇器竊盜罪，被告此部分犯
    行與呂國忠有犯意聯絡及行為分擔，均為共同正犯。被告所
    犯前述2罪，犯意各別，行為互殊，應予分論併罰。
三、原審以被告事實欄二共同攜帶兇器竊盜部分罪證明確，因而
    依刑法第28條、第321條第1項第3 款規定，並審酌被告因貪
    圖小利而任意行竊他人財物，造成他人財產損失，及其犯罪
    動機、目的、手段、生活狀況、所生損害，及犯後坦承犯行
    之態度等一切情狀，因而量處有期徒刑6 月，並說明被告持
    以行竊所用之破壞剪1 把，為旺鼎公司所有之物，並非被告
    或共犯呂國忠所有，爰不予諭知沒收。經核原判決此部分認
    事用法均無違誤，量刑亦稱允當，被告上訴意旨認原審量刑
    過重，而指摘原判決此部分不當，為無理由，應予駁回。
四、原審據以論處被告事實欄一部分之罪刑，固非無見。惟查，
    科刑之判決書，其宣示之主文，與所載之事實及理由，必須
    互相適合，否則，即屬理由矛盾，按諸刑事訴訟法第379 條
    第14款後段規定，其判決當然違背法令。又刑法總則之加重
    ，係概括性之規定，所有罪名均一體適用；刑法分則之加重
    ，則係就犯罪類型變更之個別犯罪行為予以加重，成為另一
    獨立之罪名（最高法院97年度台上字第2481號判決意旨參照
    ）。電業法第105 條規定：「竊盜或損壞電桿、電線、變壓
    器或其他供電設備者，依刑法之規定從重處斷。」既係依竊
    盜或損壞之標的，而特設之加重處罰，其併須以具備該竊盜
    或損壞之標的為構成要件，法定本刑亦經加重，俱與原定犯
    罪類型有異，自屬犯罪類型變更，成為另一獨立之罪名。原
    判決關於事實欄一部分之主文僅載述「竊盜」，未載明其係
    「犯電業法第一百零五條之竊盜罪」，亦未於理由中敘明變
    更法條之旨，均有未恰。被告上訴意旨認此部分量刑過重，
    雖無理由，惟原判決既有上開可議之處，自應由本院將原判
    決關於被告事實欄一竊盜暨定應執行刑部分撤銷改判。
五、審酌被告不循正途謀生，猶思不勞而獲，竊盜供電設備之裸
    硬銅線販售圖利，行為實不足取，更造成公共安全之危害，
    自應受相當程度之刑事非難，惟念被告犯後坦承犯行、深表
    悔意、態度良好等一切情狀，爰量處有期徒刑4 月，並與上
    訴駁回攜帶兇器竊盜部分所處有期徒刑6 月，定應執行刑為
    有期徒刑9 月。又被告未曾受有期徒刑以上刑之宣告，此有
    臺灣高等法院被告前案紀錄表1 份在卷可稽，其犯後積極與
    被害人臺電公司核三廠和解，惟因牽涉臺電公司之財物，核
    三廠無和解權限，未便與被告和解乙節，有臺電公司核三廠
    97年8 月4 日D 核三政風字第9707-0163Y號函1 紙在卷可稽
    （見本院卷第62頁）；且被告家中有妻女需其扶養，其父廖
    添富於93年4 月間因車禍及腦中風致腦膜炎、左股骨骨折、
    慢性阻塞性肺炎併急性發作、泌尿道發炎、癲癇、帶狀疹
    、褥瘡、左側肢偏癱，置鼻胃管，兩側下肢無力，屬極重度
    精神及肢體障礙，需24小時專人照顧日常生活等情，亦有戶
    籍謄本2 紙、南門醫院診斷證明書1 紙、行政院衛生署屏東
    醫院恆春醫院病症及失能診斷證明書1 紙、殘障手冊1 紙、
    屏東縣恆春鎮四溝里里辦公室證明1 紙等件附卷可憑（見本
    院卷第11至15頁、第54頁）；被告經此偵審程序，應知所警
    惕，諒無再犯之虞，本院因認對其所處之刑以暫不執行為當
    ，爰依刑法第74條第1 項第1 款之規定，予以宣告緩刑2 年
    ，並依刑法第74條第2 項第3 款規定，命被告向被害人即臺
    電公司支付財產上之損害36820 元（26920 ＋9900＝36820
    ）；依刑法第74條第2 項第4 款規定，命被告向國庫支付15
    萬元，以資衡平。
參、同案被告呂國忠業經原審判決確定，爰不另論列。
據上論結，應依刑事訴訟法第368 條、第369 條第1 項前段、第
364 條、第299 條第1 項前段、第300 條、第273 條之1 第1 項
，電業法第105 條，刑法第11條前段、第320 條第1 項、第55條
、第74條第1 項第1 款、第2 項第3 款、第4 款，刑法施行法第
1條 之1 ，判決如主文。
本案經檢察官陳國全到庭執行職務。
中    華    民    國    97    年    9    月    12    日
                  刑事第七庭    審判長法  官 莊飛宗
                                      法  官 陳明富
                                      法  官 孫啟強
以上正本證明與原本無異。
違反電業法部分如不服本判決應於收受本判決後10日內向本院提
出上訴書狀，其未敘述上訴理由者，並得於提起上訴後10日內向
本院補提理由書狀（均須按他造當事人之人數附繕本）「切勿逕
送上級法院」。
加重竊盜部分不得上訴。
中    華    民    國    97    年    9    月    12    日
                                      書記官 黃富美
附錄本件判決論罪科刑法條：
電業法第105條：
竊盜或損壞電桿、電線、變壓器或其他供電設備者，依刑法之規
定從重處斷。
刑法第320條第1項：
意圖為自己或第三人不法之所有，而竊取他人之動產者，為竊盜
罪，處5 年以下有期徒刑、拘役或5 百元以下罰金。
刑法第321條第1項：
犯竊盜罪而有左列情形之一者，處6 月以上、5 年以下有期徒刑
：
一  於夜間侵入住宅或有人居住之建築物、船艦或隱匿其內而犯
    之者。
二  毀越門扇、牆垣或其他安全設備而犯之者。
三  攜帶兇器而犯之者。
四  結夥三人以上而犯之者。
五  乘火災、水災或其他災害之際而犯之者。
六  在車站或埠頭而犯之者。


司法院資訊處製作；財團法人民間司法改革基金會備份。
